臺灣高等法院臺中分院民事判決　九十四年度重上字第三二號
　　　上　訴　人　甲○○
　　　訴訟代理人　陳端輝律師
　　　被　上訴人　乙○○
右當事人間因恐嚇取財等刑事案件附帶民事請求損害賠償事件，上訴人對於中華民國
九十二年十一月十八日臺灣臺中地方法院九十二年度附民字第五○○號第一審判決提
起上訴，經本院刑事庭移送前來，本院於九十四年四月十九日言詞辯論終結判決如左
：
    主    文
原判決關於駁回上訴人後開第二項之訴部分，並訴訟費用之裁判廢棄。
被上訴人應給付上訴新台幣壹佰萬元，及自民國九十二年十二月六日起，至清償日止
，按週年利率百分之五計算之利息。
其餘上訴及假執行之聲請均駁回。
第一、二審訴訟費用由被上訴人負擔六分之一，餘由上訴人負擔。
    事實及理由
一、上訴人甲○○主張：緣上訴人於八十八年間，曾與被上訴人乙○○交往數月，八
    十九年六月間上訴人擬與被上訴人分手，被上訴人以彼此有一段情，要脅上訴人
    應保障其生活，否則自殺，糾纏不休，上訴人惟恐發生意外，出於無奈，在筆記
    簿上書具「短期間內按月給付四萬元」之贈與字據，嗣按月匯寄新台幣（下同）
    四萬元至九十年二月計八個月，被上訴人後因不斷來電話，謂其生活發生困難，
    要求上訴人應一次交予相當金額，並應不時去望等語騷擾，乃自九十年三月起停
    止匯款，詎上訴人停止付款後，逕自多次來電，並囑託摯友轉告，如上訴人不接
    受，即招待記者會宣揚彼此間緋聞，甚要潑硫酸加害上訴人夫妻及胞姐，上訴人
    心生畏懼，保全生命及身體安全，不敢居住家中，而不斷轉宿大飯店或賓館，計
    花費住宿費一百萬元，受有上開金額之損害，另因被上訴人恐嚇行為，致上訴人
    受名譽之損失，精神痛苦，為此請求慰撫金五百萬元，爰依侵權行為之法律關係
    ，請求被上訴人應給付上訴新台幣六百萬元，及自上訴狀送達之翌日起至清償日
    止，按週年利率百分之五計算之利息。
二、被上訴人則以：伊與上訴人同居，後來因故分手，上訴人於分手時答應每月要匯
    四萬元給伊，匯了八、九個月，即未再依約匯款，伊只是打兩通電話，請上訴人
    友人轉告上訴人匯款，沒說要潑硫酸之恐嚇語言，且縱認為有恐嚇之事實，上訴
    人所支出之住宿費與恐嚇間亦無何關係等語作為抗辯，求為判決駁回上訴人之請
    求。
三、上訴人主張上訴人於八十八年間，曾與被上訴人交往數月，八十九年六月間上訴
    人擬與被上訴人分手，被上訴人以彼此有一段情，曾在筆記簿上書具「短期間內
    按月給付四萬元」之贈與字據，嗣按月匯寄四萬元予被上訴人，至九十年二月計
    八個月，自九十年三月起停止匯款之事實為被上訴人所不爭執，惟上訴人主張上
    訴人停止付款後，被上訴人逕自多次來電，並囑託摯友轉告，如上訴人不接受，
    即招待記者會宣揚彼此間緋聞，甚至要潑硫酸加害上訴人夫妻及胞姐之事實則為
    被上訴人所否認，並以前詞置辯。惟查：(一)證人林豐中於於本院具結證稱：「我
    與被上訴人乙○○不認識，她突然打電話給我，說叫我勸甲○○繼續給她錢，我
    就轉告甲○○，甲○○說不必理她，不是正當的錢，後來被上訴人打電話給我，
    我告訴她，無法幫她處理，隔天她又打電話給我，罵我並說要送四、五副棺材來
    給我，叫我告訴甲○○，她要潑他、他姐姐、他太太硫酸，我告訴甲○○，給她
    一點錢算了，她說要潑硫酸很恐怖，要送棺材給我對我也不好，甲○○說不肯，
    後來去住汽車旅館很久」等語。另證人蔡同榮於刑事庭亦具結證稱：「（謝小姐
    打幾次電話給你﹖電話中是如何跟你說的﹖）恐怕有三次，她打電話給我說家中
    本來經濟不錯，但現今有困難，並說跟田先生發生性關係，家中經濟有困難，請
    我轉達田委員每月給她四、五萬元，否則要潑硫酸」，此經本院調取本院九十二
    年上易字第二七號恐嚇取財案卷可稽（見上開刑事卷第六六頁）。證人林豐中、
    蔡同榮與被上訴人夙無怨隙，又均具結作證，如為虛偽陳述，需負偽證之刑責，
    當無設詞誣陷之理，所為證言，堪予採信，且被上訴人上開恐嚇行為，亦經本院
    九十二年上易字第二七號恐嚇案判決被上訴人連續以加害身體之事恐嚇他人致生
    危害於安全，處拘役四十日，並已確定在案，有本院調取之上開刑事案卷可資參
    按，被上訴人空言抗辯伊無恐嚇之事實云云，不足採信。
四、按因故意，不法侵害他人之權利者，負損害賠償責任。為民法第一百八十四條第
    一項前段所明定，惟侵權行為之債，須損害之發生與侵權行為間有相當因果關係
    始能成立，所謂相當因果關係，係以行為人之行為所造成的客觀存在事實，為觀
    察的基礎，並就此客觀存在事實，依吾人智識經驗判斷，通常均有發生同樣損害
    結果之可能者，該行為人之行為與損害之間，為有因果關係。本件上訴人主張其
    因受被上訴人多次來電，並囑託摯友轉告，如上訴人不接受，即招待記者會宣揚
    彼此間緋聞，甚至要潑硫酸加害上訴人夫妻及胞姐，上訴人心生畏懼，恐身體安
    全受危害，不敢居住家中，而不斷轉宿大飯店或賓館，計花費住宿費一百萬元，
    受有上開財產之損害，因而請求一百萬元之損害賠償。查被上訴人確有上開恐嚇
    上訴人之事實，有如前述，然依此一客觀事實，因被上訴人僅係以言語為恐嚇，
    並無進一步之實際行動，於此情形，通常受恐嚇之人會向警察機關報案，請求派
    警保護，並以刑事訴追，上訴人捨此正途，而前往飯店住宿逃避，其因此而支出
    之住宿費，難謂與上開恐嚇之侵權行為有相當因果關係，從而上訴人請求被上訴
    人給付因逃避而支出住宿費一百萬元之損害，難謂有據，不應准許，應予駁回。
五、次按不法侵害他人之身體、健康、名譽或自由者，被害人雖非財產上之損害，亦
    得請求賠償相當之金額，修正前第一百九十五條第一項前段定有明文。本件被上
    訴人有恐嚇上訴人之事實，有如前述，而刑法第三百零五條恐嚇危害安全罪，其
    所保護之法益，即為被害人之自由，故本件被告以恐嚇之行為侵害原告之自由法
    益，上訴人依前開法條請求被上訴人賠償非財產上損害，自屬有據。查被上訴人
    上開恐嚇行為，雖無實際加害之行為，惟已造成上訴人因恐懼，而前往飯店住宿
    長達一年之久，此經證人林豐中、甘新祥等人於本院證述屬實，並有上訴人提出
    之花園大飯店客房部賬單影本附卷可稽，顯見上訴人長期恐懼其身體遭被上訴人
    侵害，應認其受有相當精神上之痛苦，本院審酌上訴人現為民視電視股份有限公
    司之董事長，為相當之社會地位，有豐厚之財產，經濟狀況尚稱富裕，而被上訴
    人為僅初中畢業，現在做辦理信用卡之工作，每月收入僅約一、二萬元，收入微
    薄，現自己一人獨居，無何財產，現仍租屋，此有經本院調取兩造之財產資料可
    考（見本院卷調取之兩造財產資料第頁）等一切情況，認為上訴人請求精神上之
    損害賠償五百萬元，尚屬過高，以一百萬元為適當，逾此一金額之請求，應予駁
    回。
六、綜上所述，上訴人本於侵權行為之法律關係，請求被上訴人給付六百萬元，及自
    上訴狀繕本送達被上訴人之翌日即九十二年十二月六日起，至清償日止，按週年
    利率百分之五計算之利息。於一百萬元及自九十年十二月六日起算之法定遲延利
    息部分，為有理由，應予准許。逾此所為請求，為無理由，應予駁回。原審就上
    開應准許部分，為上訴敗訴之判決，尚有未洽，上訴意旨求予廢棄改判，為有理
    由，爰由本院予以廢棄改判如主文第二項所示，又上訴人雖陳明願供擔保，請准
    予宣告假執行，惟本院命被上訴人給付部分未逾一百五十萬元，依法被上訴人不
    得上訴，上訴人勝訴部份，經本院判決後，即已確定，自無宣告假執行之必要，
    。至於上訴人之請求不應准許部分，原判決為上訴人敗訴之判決，並駁回其假執
    行之聲請，經核於法並無不合，上訴意旨求予廢棄改判，為無理由，應駁回其上
    訴。
據上論結，本件上訴為一部有理由，一部無理由，依民事訴訟法第四百五十條、第四
百四十九條第一項、第七十九條但書、第四百六十三條、第三百九十條第二項判決如
主文。
中　　　華　　　民　　　國　　九十四　　年　　　四　　　月　　二十九　　日
~B1民事第三庭審判長法　官　陳照德
~B2　　　　　　　　法　官　曾謀貴
~B3　　　　　　　　法　官　蔡王金全
右為正本係照原本作成。
上訴人得上訴。
被上訴人不得上訴。
如對本判決上訴，須於收受判決送達後二十日內向本院提出上訴書狀，其未表明上訴
理由者，應於提出上訴後二十日內向本院提出上訴理由書(須按他造人數附具繕本)。
上訴時應提出委任律師為訴訟代理人之委任狀。具有民事訴訟法第四百六十六條之一
第一項但書或第二項之情形為訴訟代理人者，另應附具律師及格證書及釋明委任人與
受任人有該條項所定關係之釋明文書影本。
~B 　 　　　　　　書記官　許麗花
中　　　華　　　民　　　國　　九十四　　年　　　五　　　月　　　二　　　日
　　　　　　　　　　　　　　　　　　　　　　　　　　　　　　　　　　　　Ｙ
